臺灣臺中地方法院刑事判決　　　　　　　　　　　　九十一年度訴字第二二二號
　　公　訴　人　臺灣臺中地方法院檢察署檢察官
　　被　　　告　乙○○
　　選任辯護人　常照倫律師
右列被告因偽造文書案件，經檢察官提起公訴（九十一年度偵字第一七一六九號)，
本院判決如左：
    主  文
乙○○偽造私文書，足以生損害於他人，累犯，處有期徒刑肆月，如易科罰金，以參
佰元折算壹日。扣案之中國信託商業銀行信用卡申請書壹張沒收。
    事  實
一、乙○○曾因偽造文書及違反麻醉藥品管理條例等案件，經本院於民國八十五年十
    月二十三日，分別判處有期徒刑六月、五月，並定其應執行之刑為有期徒刑十月
    ，於同年十二月十九日確定，同年十二月三十一日入監服刑。乙○○又因偽造文
    書罪，經本院於八十六年四月二十二日，判處有期徒刑六月，同年五月二十三日
    判決確定，另因施用第二級毒品安非他命罪，判處有期徒刑四月（八十六年十一
    月二十日易科罰金執行完畢）確定，其所犯上開二罪，經定應執行之刑為有期徒
    刑八月，並接續前案執行，於八十六年九月十八日假釋，八十六年十二月二十九
    日假釋期滿執行完畢。又因偽造文書案件，於九十一年三月十三日，經本院判處
    有期徒刑四月確定。乙○○另於八十九年七、八月間某日，在臺中市○○區○○
    路一一九之五號，其所任職之「大榮租車行」內，接續在中國信託商業銀行信用
    卡申請書，正卡申請人簽名欄及附卡代理人簽名欄上，偽造「甲○」之署押二枚
    ；在附卡申請人簽名欄上，偽造「陳雅慧」（起訴書誤載為林雅慧）之署押二枚
    ，而欲以「甲○」之名義申請Master Card趴趴熊卡、Call Call卡、VISA卡；以
    「陳雅慧」名義申請Call Call卡、VISA 卡使用，足生損害於甲○及陳雅慧。惟
    乙○○尚未寄出該申請書，即於八十九年十二月十九日二十二時許，在上址大榮
    租車行內為警查獲，並扣得上開申請書乙張。
二、案經臺灣臺中地方法院檢察署檢察官自動檢舉偵查起訴。
    理  由
一、訊據被告乙○○，對於右揭偽造文書之事實雖坦承不諱，惟另辯稱：其所為上開
    行為，與本院九十一年度訴字第四四九號判決所認定之事實，有方法結果之牽連
    關係，屬裁判上一罪，該案判決之效力應及於本件事實，依法應諭知免訴之判決
    云云。本院查：
  (一)按刑法第五十五條後段規定「犯一罪而其方法或結果之行為犯他罪名者，從一重
    處斷。」，學說上稱為牽連犯，必其方法行為與目的行為間，或目的行為與結果
    行為間，具有不可分離或直接而密切之關係，始足當之；若所犯數罪間，僅有偶
    然之方法或結果之機會關係者，尚不得謂為牽連犯（最高法院九十年度台非字第
    二一一號判決意旨參照）。是以，如行為人所犯之二罪間並無密切之牽連關係，
    即行為之目的並非在犯某罪，或其犯罪之結果另犯他罪名，均不得論以牽連犯裁
    判上一罪。
  (二)本件被告乙○○前因變造國民身分證影本罪，經本院於九十一年三月十二日以九
    十一年度訴字第四四九號判處有期徒刑四月確定，本院於該案件審理過程中，發
    現被告乙○○另涉犯偽造私文書犯嫌，而於判決理由載明相關事證，並敘明「．
    ．．此部分是否亦涉行使偽造私文書部分均尚待追查，因均與本案變造國民身分
    證犯行部分無裁判上一罪關係，本院無從併予審理，應由檢察官另行偵查處理」
    ，而移送予臺灣臺中地方法院檢察署檢察署檢察官偵辦，此有該案件之判決書附
    卷可憑。由此而論，本院九十一年度訴字第四四九號判決理由，雖有論及「被告
    乙○○變造上開陳雅慧之國民身分證影本之目的，係為申請信用卡之用」，然並
    未於事實欄為此記載，更於判決理由欄第四項敘明被告所涉本件偽造私文書犯行
    與該案並無裁判上一罪關係，而未於該案審理時一併論究。則被告辯稱其所為本
    件犯行與上開案件有牽連犯之關係，與本院前開案件所認定之事實，自有不同。
    且其所為本件偽造私文書犯行，亦未經本院於該案審理時一併論處，應屬無疑。
  (三)再者，本院詳閱前開案件卷證資料，均未見被告於該案件警訊、偵查中及法院審
    理時主張其變造他人國民身分證之目的係為申請信用卡使用。且其於九十一年二
    月二十六日本院九十一年度訴字第四四九號案件審理時陳稱：「．．．我沒有拿
    這些查扣的物品去申請行動電話或信用卡。」（本院九十一年度訴字第四四九號
    刑事卷宗第四十四頁）。由其更足認定被告偽造他人國民身分證之目的，並非專
    用以申請信用卡使用。
  (四)綜上所述，被告乙○○變造他人國民身分證之目的，與偽以他人名義申請信用使
    用二行為間，並非具有不可分離或直接而密切之關係，換言之，變造他人國民身
    分證後，其非法之用途不一而足，不得逕認與申請信用卡使用有密切之牽連關係
    。被告乙○○變造他人國民身分證與本件偽造他人名義申請信用卡使用，其中「
    陳雅慧」之名義雖屬相同，然是否具有牽連犯的關係，仍應綜合所有事證而為判
    斷，尚難僅以偽造之名義人相同，即認為其方法行為與目的行為間，或目的行為
    與結果行為間，具有不可分離或直接而密切之關係。是以，被告辯稱其本件所為
    之事實，與前開所犯變造國民身分證罪間，有牽連犯裁判上一罪關係，尚難認為
    有理由。
  (五)此外，本件復經被害人甲○於偵查中證述屬實，又有前揭中國信託商業銀行信用
    卡申請書一紙扣案可稽，被告偽以他人之名義填具信用卡申請書，自足以生損害
    於申請書上所載之人。本件事證明確，被告之犯行，洵堪認定。
二、核被告乙○○所為，係犯刑法第二百十條之偽造私文書罪。其偽造署押之行為，
    係偽造私文書之部分行為，不另論罪。被告乙○○有多次違反麻醉藥品管理條例
    及偽造文書等前科，於八十六年十二月二十九日假釋期滿執行完畢，此有臺灣臺
    中地方法院檢察署刑案資料查註紀錄表、臺灣高等法院被告全國前案紀錄表各一
    紙，附卷可稽，其於五年以內再犯本件有期徒刑以上之罪，為累犯，應依刑法第
    四十七條規定加重其刑。爰審酌被告曾因偽造文書罪經法院判處徒刑，並已執行
    完畢，竟又再次偽造他人署押申請信用卡使用，被告所為尚無可憫，並審酌其犯
    罪之動機、目的、手段，犯罪所生之危害、犯罪後坦承犯行，態度尚佳等一切情
    狀，量處如主文所示之刑，並諭知易科罰金之折算標準（按本件被告行為後，刑
    法第四十一條業於九十年一月十日修正公布，同年月十二日生效，修正後刑法第
    四十一條第一項前段規定「犯最重本刑為五年以下有期徒刑以下之刑之罪，而受
    六個月以下有期徒刑或拘役之宣告，因身體、教育、職業或家庭之關係或其他正
    當事由，執行顯有困難者，得以一元以上三元以下折算一日，易科罰金。」，與
    修正前刑法第四十一條規定「犯最重本刑為三年以下有期徒刑以下之刑之罪，而
    受六月以下有期徒刑或拘役之宣告，因身體、教育、職業或家庭之關係，執行顯
    有困難者，得以一元以上三元以下折算一日，易科罰金。」不同。比較新舊法結
    果，以新法較有利於行為人，故依刑法第二條第一項前段規定，本件自應適用裁
    判時之法律即修正後刑法第四十一條第一項前段之規定，被告即得諭知易科罰金
    之折算標準，併此敘明），以示懲儆。扣案之中國信託商業銀行信用卡申請書尚
    未提出申請而加以行使，而屬被告所有，並供本案犯罪所用之物，業據被告陳明
    在卷，應依刑法第三十八條第一項第二款宣告沒收，至該申請書上正卡申請人簽
    名欄及附卡代理人簽名欄上，偽造「甲○」之署押二枚，附卡申請人簽名欄上，
    偽造「陳雅慧」之署押二枚，自不另為沒收之宣告（最高法院六十三年台上字第
    二七七０號判例意旨參照）。
據上論斷，應依刑事訴訟法第二百九十九條第一項前段、刑法第二條第一項前段、第
二百十條、第四十七條、第四十一條第一項前段（修正後）、第三十八條第一項第二
款，罰金罰鍰提高標準條例第二條，判決如主文。
中        華        民        國    九十一    年    十二    月  十八    日
                                    臺灣臺中地方法院刑事第三庭
                                        法  官  林  三  元
右正本證明與原本無異。
如不服本判決，應於判決送達後十日內向本院提出上訴狀，上訴於臺灣高等法院臺中
分院( 須附繕本 )。
                                        書記官
中        華        民        國    九十一    年    十二    月  十九    日
附錄論罪法條：
刑法第二百十條
偽造、變造私文書，足以生損害於公眾或他人者，處五年以下有期徒刑。
